最高法院刑事判決                              八十七年度台上字第一八九六號
    上  訴  人  乙○○
                丙○○
                甲○○
右上訴人等因竊盜案件，不服台灣高等法院花蓮分院中華民國八十七年三月四日第二
審判決（八十六年度上訴字第一六二號、第一七一號，起訴案號：台灣花蓮地方法院
檢察署八十四年度偵字第一八一○號、第一八三八號、第三三三九號「原判決誤植為
第一八三九號」），提起上訴，本院判決如左：
    主  文
上訴駁回。
    理  由
按刑事訴訟法第三百七十七條規定，上訴於第三審法院，非以判決違背法令為理由，
不得為之。是提起第三審上訴，應以原判決違背法令為理由，係屬法定要件。如果上
訴理由狀並未依據卷內訴訟資料，具體指摘原判決不適用何種法則或如何適用不當，
或所指摘原判決違法情事，顯與法律規定得為第三審上訴理由之違法情形，不相適合
時，均應認其上訴為違背法律上之程式，予以駁回。本件原判決除依憑上訴人乙○○
、丙○○、甲○○之自白外，尚以被害人李苑瑩、黃國華、王振豐、廖關姿、黃美榕
、陳錫德、黃謝素娥、鄭國平、陳春妹、張俊傑、陳薇萱、張素秋、魏建成、余梅、
李美英、張貴芳、廖美津、陳智川、呂瑞和、游祈益、王重義、羅美珠、吳慶城、連
秋菊、許家盛、林登山、錢正發、黃振聲、黃純甫、羅玉花等人之指訴，證人張興巍
、陳勇昌、林愛子、王玉玲、高德生等人之證言，卷附之贓物領據、報案單、搜索扣
押筆錄、寶石鑑定證明書、照片，扣押之大鐵撬、鐵鉗、螺絲起子等證據，認定上訴
人等三人有其事實欄所載之犯行。對於乙○○於原審審理中，否認有原判決事實欄十
五所示之犯罪，辯稱：當日（民國八十五年一月三十一日），伊與陳明美結婚，不可
能去竊盜等語，認與事實不符，且上訴人等三人均無正當職業，恃竊盜犯罪維生，以
之為常業等情，均依調查所得之證據資料，於理由欄內，詳加指駁及說明。復就檢察
官移送併案審理部分（八十五年度偵字第二四五七號偵查卷），於理由欄三，說明除
原判決事實欄編號二十三、三十四、三十五、三十六、三十七部分外，其餘如原判決
附表所列部分，查無被害人之報案紀錄、筆錄、失竊財物、犯罪態樣等補強證據足以
證明上訴人等在警訊之自白與事實相符，則與本件有罪部分，無裁判上一罪之關係，
應退回由檢察官另行依法處理。因將第一審判決關於上訴人三人竊盜部分撤銷，改判
論處上訴人三人共同以竊盜為常業罪刑（乙○○、丙○○各處有期徒刑六年，甲○○
處有期徒刑五年），並皆諭知應於刑之執行前令入勞動場所強制工作三年，丙○○上
訴意旨略稱：檢察官移送併辦部分，原判決認查無被害人之報案紀錄等任何補強證據
可供審酌，違背鈞院五十年台非字第一○八號判例及五十五年六月二十八日決議意
旨，未於主文欄為無罪之諭知，反謂應退回由檢察官另行依法處理，自屬違背法令；
丙○○當時原從事鋼架工作，因受乙○○之邀，始參與行竊，原判決既認丙○○合於
自首規定而減輕其刑，並認犯後表明悔悟之意，竟又認犯常業竊盜罪，予以重罪科刑
並宣付強制工作三年，顯然違法云云。甲○○上訴意旨略稱：依鈞院三十年上字第三
二八號判例意旨，以竊盜為常業之罪，指以竊盜為職業者而言，不以行竊次數為標準
，苟非以行竊為謀生之職業，縱有多次行竊，仍難以常業竊盜論擬，甲○○究竟有無
正當職業，原審未加查明，其於職權調查能事，殊有未盡；科刑時，社會一般事項，
雖亦堪供參考，但不得作為科刑輕重之唯一標準，仍須審酌犯人本身之犯罪情狀，甲
○○行竊雖有六次，究與恃為生活之情形不同，原判決對甲○○之科刑，難謂未逾越
自由裁量之範圍等語，乙○○上訴意旨略謂：被告之警訊自白，為警方以利誘、脅迫
等不正之方法取得，非出於被告之自願；被告之自白，與客觀事實及其他證據有諸多
矛盾；且無任何補強證據，顯然不具有證據能力；原審對於被告請求調查有利之證據
，未予調查，顯有判決理由矛盾及違反論理法則之推論云云。惟查所謂檢察官就犯罪
事實之一部起訴者，其效力及於全部，係指已起訴之部分與未起訴之部分均構成犯罪
，且具有實質上或裁判上一罪之關係，始有該公訴不可分及審判不可分原則之適用。
而檢察官以實質上或裁判上之一罪提起公訴，經法院審理結果，認為一部分無罪，他
部分不受理或免訴者，其判決主文方應分別諭知。本院五十年台非字第一○八號判例
，則在闡述牽連犯之一部經判決確定，其效力及於全部，倘檢察官復就所犯之他罪名
重行起訴，法院應依法諭知免訴之判決。本件檢察官移送併案審判（八十五年度偵字
第二四五七號）部分，原未經檢察官起訴，原審審理結果，認除原判決事實欄編號二
十三、三十四、三十五、三十六、三十七（即原判決附表編號○○八、○一二、一八
五、二六○、二六三）部分有罪，而與起訴事實具實質上一罪關係，為起訴效力所及
，乃一併予以審判外，其餘部分，僅有上訴人等三人及共同被告邱志中、林天傑之警
訊自白，查無其他補強證據足資證明與自白相符，自毋庸於主文欄另為無罪之諭知，
原判決乃說明應退回由檢察官另行依法處理，自無丙○○上訴意旨所謂違背本院判例
及決議等違法情事。又刑法上之常業犯，指反覆以同種類之行為為目的之社會活動職
業性犯罪而言，固不以犯罪之次數為標準，但凡藉該犯罪以為日常謀生之職業者，即
足當之，至是否恃此犯罪為唯一之謀生職業，則非所問。第一審判決皆認定上訴人三
人以犯竊盜罪為常業，均論處共同以犯竊盜罪為常業罪刑，上訴人三人提起第二審上
訴後，旋俱於八十六年六月十八日撤回上訴，原審審理中，對第一審判決認定其等以
犯竊盜罪為常業之事實亦均不否認，原判決復說明認定其等三人為常業犯之理由，係
恃竊盜維生，並非以竊盜行為之次數為唯一之依據，自無再調查甲○○是否另有其他
職業之必要。且原判決認定甲○○參與竊盜之次數為二十七次，非如上訴意旨所稱僅
有六次。又原判決已依刑法第五十七條規定，審酌上訴人等之犯罪情節，危害社會程
度與犯罪後之態度等一切情狀，為其量刑之依據。況刑之量定，乃實體法上賦予法院
得為自由裁量之事項，原判決所為之量刑，既未逾越法定刑度，又未濫用自由裁量之
權限，即不容丙○○、甲○○任意指為違法。再者，原判決並非僅憑上訴人三人之自
白為唯一之證據，尚查明其他補強證據，證明與事實相符，方據以認定其等之常業竊
盜犯行，且查乙○○在原審審理中，並未以其警訊自白係遭警以不正之方法取供為辯
，至上訴於第三審之法律審時，方空言主張係警方以利誘、脅迫等不正之方法取供，
自非合法之第三審上訴理由。乙○○其餘上訴意旨，僅空泛指摘其自白與客觀事實及
其他證據有諸多矛盾，對於其請求調查之有利證據，原審未加調查，及原判決之理由
矛盾與違背論理法則云云，至於其在原審審理中，究竟聲請調查何項證據未予調查，
與原判決之理由如何矛盾，暨其論斷與論理法則有何違背之處，皆未依據卷證資料予
以具體表明，更不得執為第三審上訴之適法理由。依上開說明，均難認上訴人三人之
上訴已具備得為提起第三審上訴之形式要件，為違背法律上之程式，皆應予以駁回。
據上論結，應依刑事訴訟法第三百九十五條前段，判決如主文。
中      華      民      國    八十七    年      五      月    二十九    日
                              最高法院刑事第二庭
                                  審判長法官  施  文  仁
                                        法官  陳  炳  煌
                                        法官  張  淳  淙
                                        法官  洪  文  章
                                        法官  花  滿  堂
      右正本證明與原本無異
                                              書  記  官
中      華      民      國    八十七    年      六      月      二      日
